臺灣花蓮地方法院民事裁定　　　　　　100年度家聲字第129號
聲　請　人　黃金隆
相　對　人　黃金塗
利害關係人　黃金蓮
利害關係人　花蓮縣政府
法定代理人　傅萁
上列當事人聲請指定受監護宣告人之會同開具財產清冊之人事件
，本院裁定如下：
    主  文
指定花蓮縣政府為受監護宣告之人黃金塗之會同開具財產清冊之
人。
程序費用由聲請人負擔。
    理  由
一、按民法總則中華民國97年5月2日修正之條文施行前，已為禁
    治產宣告者，視為已為監護宣告，民法總則施行法第4條定
    有明文，而上開97年5月2日修正之條文，已於98年11月23
    日施行。次按受監護宣告之人應置監護人；法院為監護之宣
    告時，應依職權就配偶、四親等內之親屬、最近1年有同居
    事實之其他親屬、主管機關、社會福利機構或其他適當之人
    選定1人或數人為監護人，並同時指定會同開具財產清冊之
    人，民法第1111條定有明文。因此，受監護宣告人（即受禁
    治產宣告人）之監護人，應與「會同開具財產清冊之人」，
    共同將受監護宣告人（受禁治產宣告人）之財產，開具財產
    清冊陳報法院，若未陳報，監護人僅能為管理行為，而不得
    處分。至於過去受禁治產宣告人，若僅有監護人，而未經法
    院選任「會同開具財產清冊之人」，則應先向法院聲請選任
    「會同開具財產清冊之人」，並依前揭規定共同開具財產清
    冊陳報法院。
二、聲請意旨略以：聲請人黃金隆為相對人即受監護宣告人黃金
    塗之胞弟，因相對人罹患精神分裂症，長期臥病在床，至今
    毫無起色，已無能力處理自己事務，前經鈞院以96年度禁字
    16號裁定宣告為禁治產人，並指定聲請人為相對人之監護人
    。茲因相對人未經法院指定會同開具財產清冊之人，今為相
    對人之利益，有為相對人指定會同開具財產清冊之人之必要
    ，而利害關係人黃金蓮為相對人之胞妹，與聲請人及相對人
    共有坐落於臺南市○○區○○段第0599、0599-1、0599-2、
    0599-3地號等土地，對於相對人之經濟情況知之甚稔，由其
    擔任會同開具財產清冊之人應無不妥，爰聲請准予指定利害
    關係人黃金蓮為受監護宣告人之會同開具財產清冊者等語。
三、經查，聲請人黃金隆主張相對人黃金塗為受禁治產宣告之人
    ，其為黃金塗之胞弟，為相對人之監護人等情，有戶籍謄本
    為證，並經本院依職權調閱該裁定全卷查核無訛。依前揭說
    明，於98年11月23日民法修正生效後，相對人黃金塗應視為
    已受監護宣告。又聲請人主張利害關係人黃金蓮為相對人之
    胞妹，其與聲請人及相對人共有前揭四筆土地等情，業據其
    提出土地登記謄本4件附卷可查，堪信為真實。本院審酌上
    開事證，認利害關係人黃金蓮與相對人黃金塗既為前揭土地
    之共有人，彼此間具有利害關係，因而有利害衝突之虞，故
    利害關係人黃金蓮不適合擔任相對人之會同開具財產清冊之
    人；另考量花蓮縣政府所轄掌管財政、社會福利等單位，具
    備各方面專業之人，是本院認應指定花蓮縣政府為本件受監
    護宣告之人黃金塗之會同開具財產清冊之人，爰裁定如主文
    所示。
四、按監護開始時，監護人對於受監護人之財產，應依規定會同
    遺囑指定、當地直轄市、縣（市）政府指派或法院指定之人
    ，於二個月內開具財產清冊，並陳報法院。前項期間，法院
    得依監護人之聲請，於必要時延長之；成年人之監護，除本
    節有規定者外，準用關於未成年人監護之規定。民法第1099
    條、第1113條定有明文。故監護人對於受監護宣告之人財產
    ，應會同開具財產清冊之人於2個月內開具財產清冊並陳報
    法院，併此敘明。
五、依非訟事件法第21條第1項前段，裁定如主文。
中    華    民    國   100    年    11    月    11    日
                  家事法庭      法  官  陳淑媛
以上正本係照原本作成。
如對本裁定抗告，須於裁定送達後10日之不變期間內，向本院提
出抗告狀，並繳納抗告費新臺幣1,000元。
中    華    民    國   100    年    11    月    11    日
                                書記官  唐千惠